臺灣高等法院民事判決
110年度上國易字第7號
上  訴  人  林淑芬  
訴訟代理人  蘇志倫律師
被上訴人    新北市土城區公所

法定代理人  陳國欽  
訴訟代理人  林曜辰律師
上列當事人間請求國家賠償事件，上訴人對於中華民國110年1月
29日臺灣新北地方法院109年度國字第16號第一審判決提起上訴
，本院於110年8月10日言詞辯論終結，判決如下：
    主      文
上訴駁回。
第二審訴訟費用由上訴人負擔。
    事實及理由
一、上訴人主張：伊於民國108年3月24日上午，至新北市土城區
    靈恩納骨塔掃墓，伊欲從靈骨塔前往木棧道平台，行經柏油
    路（下稱系爭路面）時，因下雨致路面積存淤泥、圓石、細
    砂，尚生有青苔，然被上訴人為系爭路面之清潔管理機關，
    卻未即時趕至現場清理，亦未於現場設置警告標示，或搭棚
    架，而對公有公共設施之管理有欠缺，致伊因路面濕滑而摔
    倒，右腳撞及連接木棧道平台與柏油路面之水泥，該水泥高
    於柏油路面，被上訴人對公共設施之設置亦有欠缺，致伊受
    有右側雙踝的脛腓骨開放性骨折之傷害，因此受有支出醫療
    費用新臺幣（下同）10萬4,740元、工作收入減損15萬1,200
    元、看護費6萬元、中藥材1萬1,400元、交通費用4,155元、
    增加生活上之必要支出1萬9,060元及非財產上30萬元之損害
    ，合計65萬0,555元。爰依國家賠償法第3條第1項規定，求
    為命被上訴人如數給付，及加計自國家賠償請求書送達翌日
    起算法定遲延利息之判決。上訴聲明：㈠原判決廢棄。㈡被上
    訴人應給付上訴人65萬0,555元，及自國家賠償請求書送達
    之翌日起至清償日止，按年息百分之五計算之利息。
二、被上訴人則以：系爭路面發包委外廠商定期整理清潔，於事
    發前2日即108年3月22日被上訴人尚派員驗收。又觀諸驗收
    照片及事發當日照片，系爭路面並無青苔、淤泥、圓石及細
    砂，且水泥與柏油路面交接處亦無高低落差，伊就系爭路面
    之設置及管理並無欠缺。另伊依照歷年慣例，於法會進行前
    始會在木棧道搭蓋棚子，上訴人提前清明節2週至靈恩納骨
    塔掃墓，不能因伊未搭棚架即認伊管理有疏失等語，資為抗
    辯。答辯聲明：上訴駁回。　　
三、得心證之理由：
    按公有公共設施因設置或管理有欠缺，致人民生命、身體或
    財產受損害者，國家應負損害賠償責任，國家賠償法第3條
    第1項定有明文。次按國家賠償法第3條所定公共設施設置或
    管理欠缺所生國家賠償責任之立法，旨在使政府對於提供人
    民使用之公共設施，負有維護通常安全狀態之義務，重在公
    共設施不具通常應有之安全狀態或功能時，其設置或管理機
    關是否積極並有效為足以防止危險或損害發生之具體行為，
    倘其設置或管理機關對於防止損害之發生，已為及時且必要
    之具體措施，即應認其管理並無欠缺，自不生國家賠償責任
    ，故國家賠償法第3條公有公共設施之管理有無欠缺，須視
    其設置或管理機關有無及時採取足以防止危險損害發生之具
    體措施為斷（最高法院92年度台上字第2672號判決可資參照
    ）。又民事訴訟如係由原告主張權利者，應先由原告負舉證
    之責，若原告先不能舉證，以證實自己主張之事實為真實，
    則被告就其抗辯事實即令不能舉證，或其所舉證據尚有疵累
    ，亦應駁回原告之請求（最高法院17年上字第917號判例參
    照）。經查：
  ㈠上訴人主張於108年3月24日上午，至新北市土城區靈恩納骨
    塔掃墓，欲從靈骨塔前往木棧道平台，行經系爭路面時摔倒
    ，受有右側雙踝的脛腓骨開放性骨折之傷害。被上訴人為管
    理系爭路面之機關，上訴人以書面請求國家賠償，經被上訴
    人拒絕等情，業為兩造所不爭執，並有新北市土城區公所10
    9年2月24日新北土秘字第10924151811號函檢附拒絕賠償理
    由書、佛教慈濟醫療財團法人台北慈濟醫院診斷證明書、事
    發當時現場照片、新北市土城區公所110年7月19日新北土秘
    字第1102432032號函檢附國家賠償請求書等件為憑（見原審
    卷一第21至27、37、129至131頁，本院卷第111至153頁），
    堪足採信。
　㈡上訴人主張系爭路面因下雨致路面積存淤泥、圓石、細砂，
    尚生有青苔，因而致伊滑倒等語，為被上訴人否認，並抗辯
    現場地面並無淤泥、圓石、細砂，青苔之情等語。查，事故
    發生時，系爭路面未見有何淤泥、圓石、細砂及青苔，且路
    面平整，甚至亦無積水，有當時現場照片附卷可稽（見原審
    卷一第131、157、159、161頁），另徵前2日即同年3月22日
    ，系爭路面亦無任何青苔，有上訴人不爭執真正之當場照片
    可按（見原審卷一第175頁），從而，上訴人主張被上訴人
    未於雨後即時到場清理淤泥、圓石、細砂，平日復未清理青
    苔致其滑倒受傷等語，實非可採。
　㈢上訴人再主張系爭路面未設置警告標誌告知用路人路滑，亦
    未設置棚架擋雨，致其滑倒受傷等語，被上訴人否認之，並
    抗辯搭棚架係為進行法會，與下雨無關等語。查，依上開事
    故發生現場照片所示，系爭路面柏油路鋪設平整無坑洞，路
    面並無積水，而柏油路面特性為粗糙有摩擦力，並不光滑，
    在用路行人，於通常行走情形，要無滑倒可能，自無以警告
    標示提醒路人注意路面、小心滑倒之必要，系爭路面係戶外
    ，路面鋪設平整，本件亦無上訴人主張上開路面有搭設棚架
    防免路人雨天積水滑倒之必要。準此，上訴人主張被上訴人
    未在系爭路面設置警告標誌告知路滑，復未設置棚架擋雨，
    係公有公共設施管理有欠缺等情，委無可採。
  ㈣上訴人另主張因連接系爭路面柏油路及木棧道之水泥，高於
    柏油路面，致其滑倒時撞及而受有右側雙踝的脛腓骨開放性
    骨折之傷害，該水泥與柏油路面有高低差係被上訴人對公共
    設施之設置亦有欠缺等語，被上訴人否認之，並抗辯該水泥
    與柏油路面平整，無高低差等語。查，稽以事發當日照片及
    放大照片，路面放置之鐵製警告標誌並無大角度傾斜，接觸
    地面處亦無明顯縫隙，再觀之該照片，連接木棧道及柏油路
    之水泥邊條與柏油路面未有明顯高低落差之情形（見原審卷
    一第131、159頁），難認連接木棧道及柏油路之水泥邊條與
    柏油路面高低落差足以造成行走障礙，妨害行人行走，無從
    認係公有公共設施管理有欠缺，上訴人主張其跌倒撞及該高
    低落差造成腿部傷害，被上訴人應負國家賠償之責，洵屬無
    徵。
　㈤基上，上訴人主張系爭路面於上訴人滑倒時，路面有青苔，
    並堆積於泥、圓石及細砂，且被上訴人有設置警告標誌及搭
    設棚架防免系爭路面濕滑之義務，又連接柏油路面及木棧道
    之水泥邊條與柏油路有高低落差，係公有公共設施管理有欠
    缺等節，並無理由。從而，上訴人主張被上訴人設置或管理
    系爭路面有欠缺，致伊因此滑倒而受有傷害及損害，應負國
    家賠償責任云云，即屬無據。
四、綜上所述，上訴人依國家賠償法第3條第1項規定，請求被上
    訴人應給付65萬0,555元，及加計自國家賠償請求書送達翌
    日起算之法定遲延利息，非屬正當，不應准許。原審所為上
    訴人敗訴之判決，及駁回其假執行之聲請，並無不合。上訴
    論旨指摘原判決此部分不當，求予廢棄改判，為無理由，應
    駁回其上訴。
五、本件事證已臻明確，兩造其餘之攻擊或防禦方法及所用之證
    據，經本院斟酌後，認為均不足以影響本判決之結果，爰不
    逐一論列，附此敘明。　
六、據上論結，本件上訴為無理由，依民事訴訟法第449條第1項
    、第78條，判決如主文。 　　　
中　　華　　民　　國　　110 　年　　8 　　月　　31　　日
                  民事第一庭    
                      審判長法  官  吳光釗
                            法  官  游悅晨
                            法  官  江春瑩
正本係照原本作成。
不得上訴。
中　　華　　民　　國　　110 　年　　8 　　月　　31　　日

  　　　　　　　　　　　　　書記官  學妍伶